臺灣高等法院刑事判決　　　　　　　　　　　　　九十三年度上訴字第二三七一號
　　上　訴　人　臺灣臺北地方法院檢察署檢察官
　　被　　　告　乙○○
　　被　　　告　甲○○
　　共　　　同
　　選任辯護人　張振興律師
右上訴人因被告等違反毒品危害防制條例案件，不服臺灣臺北地方法院九十二年度訴
字第一四八七號，中華民國九十三年六月二十八日第一審判決（起訴案號：臺灣臺北
地方法院檢察署九十一年度偵字第二二五一五號）提起上訴，本院判決如左：
    主  文
原判決撤銷。
乙○○共同轉讓第二級毒品，處有期徒刑壹年陸月，緩刑肆年。
甲○○共同轉讓第二級毒品，處有期徒刑拾月，緩刑參年。
扣案第二級毒品大麻捌包（總淨重壹佰肆拾柒公克）沒收銷燬之。
    事  實
一、乙○○明知大麻為第二級毒品，不得非法轉讓，於民國九十一年七月中旬某日，
    在臺北市松山區「外灘ＰＵＢ」內，向真實姓名年籍不詳之成年男子，以新台幣
    （下同）三萬元之價格購得總淨重一四七公克第二級毒品大麻，將其以鋁箔紙分
    成八包後，放置於臺北市○○路五九五巷十二號三樓住處準備供自己施用。嗣於
    九十一年八月二十三日晚間，乙○○友人孫偉成（施用毒品部分另案偵查）先以
    電話向乙○○聯絡索取大麻施用，乙○○明知大麻係毒品危害防制條例所規定之
    第二級毒品，不得轉讓他人施用，竟仍同意提供上開大麻一包予孫偉成施用，雙
    方並約定在乙○○住處樓下交付，同日晚間十一時許，孫偉成及友人王立垚駕車
    至上開乙○○住處樓下，乙○○託其同居女友甲○○轉交，甲○○即基於共同轉
    讓第二級毒品大麻之犯意聯絡，攜帶僅以鋁箔紙包裝之第二級毒品大麻一包（淨
    重十七點五三公克）下樓，於交付孫偉成時，為警當場查獲，扣得上揭大麻一包
    ，及在乙○○住處防潮箱內另扣得大麻七包（七包總淨重一二九點四七公克）。
二、案經臺北市政府警察局中山分局報告臺灣臺北地方法院檢察署檢察官偵查起訴。
    理  由
壹、有罪部分：
一、認定犯罪事實之證據和理由：
（一）訊據被告乙○○對於其於上揭時、地，無償轉讓大麻一包（淨重十七點五三公
      克）予證人孫偉成施用之事實，先後於偵查、原審及本院坦承不諱，核與證人
      孫偉成於警訊及檢察官偵訊時之證述（九十一年度偵字第一八二九三號卷第十
      四、六十七頁、九十一年度偵字第二二五一五號卷第十九、二十七頁）、原審
      審理時，及證人王立垚於警詢、偵訊及原審審理時之證述情節均相符，並有扣
      案之毒品共八包（連同上開查扣之一包及於乙○○住處查扣之七包，總淨重一
      百四十七公克）可證。該八包毒品經鑑驗結果，確各含有第二級毒品大麻成分
      ，有法務部調查局九十一年十月二十五日調科壹字第○二○○○五五八二號、
      九十一年十月二十五日調科壹字第○二○○○五五八三號鑑定通知書各一紙及
      扣案大麻以鋁箔紙包裝置於防潮箱照片數幀附卷可稽。堪認被告之任意性自白
      ，確與事實相符，自堪採信。被告乙○○上開轉讓第二級毒品之犯行，足堪認
      定。
（二）訊據被告甲○○矢口否認有販賣第二級毒品大麻之犯行，辯稱：案發當天係乙
      ○○說身體不舒服，拿一團給伊，伊有問乙○○這是什麼東西，他說等伊上來
      再說，不知道那包是大麻．．．伊沒有販賣，也沒有轉讓云云；另查被告乙○
      ○雖自警、偵訊、原審及本院審理時均稱於交付錫箔紙包裝之大麻予被告甲○
      ○時，並未告知係為大麻，僅係要被告甲○○代為交付予證人孫偉成等語，惟
      兩人既然關係密切，恐係事後迴護被告之遁詞，不足採信，不足為有利於被告
      之認定。
（三）依偵查卷附照片所示，扣案大麻僅以鋁箔紙包裝，一包約乒乓球般大小，並無
      再外加其他包裝，經手或持有者，甚易查知其內容物為何；矧被告乙○○、甲
　　　○○兩人既為男女朋友關係，已交往五、六年、又共同居住一處，顯見往來密
  　　切，再甲○○因施用第二級毒品安非他命案件，業經裁定觀察勒戒，則甲○○
    　本身既曾施用毒品，自對於大麻之存放、包裝並不陌生，其所辯不知鋁箔紙內
      包裝大麻云云，核與經驗法則有違，尚難遽信。
    綜上所述，本案事證明確，被告二人犯行堪以認定，應依法論科。
二、論罪：
    核被告乙○○、甲○○轉讓大麻予孫偉成施用，所為係犯毒品危害防制條例第八
    條第二項之轉讓第二級毒品罪。其因轉讓而持有第二級毒品之低度行為，應為轉
    讓之高度行為所吸收，不另論罪。又被告乙○○與甲○○間就前揭轉讓第二級毒
    品之犯行，具有犯意聯絡及行為分擔，應依刑法第二十八條之規定論以共同正犯
    （縱被告甲○○係基於幫助之意思，然其參與之轉讓毒品係構成要件之行為，仍
    應論以共同正犯）。公訴意旨認被告係犯販賣第二級毒品罪嫌，尚屬不能證明（
    詳後述）然與本院認定被告所犯轉讓第二級毒品罪，兩者基本社會事實同一，起
    訴法條應予變更。又被告行為後，毒品危害防制條例已自九十三年一月九日修正
    生效施行，修正前之該條例第八條第二項原規定「轉讓第二級毒品者，處六月以
    上五年以下有期徒刑，得併科新臺幣七十萬元以下罰金。」，嗣該條第二項就轉
    讓第二級毒品之要件及處罰刑度雖未修正，惟增列第六項「轉讓毒品達一定數量
    者，加重其刑至二分之一，其標準由行政院定之。」規定，嗣並經行政院於九十
    三年一月九日訂定「轉讓持有毒品加重其刑之數量標準」，該標準第二條第二項
    並規定轉讓、持有第二級毒品達淨重十公克以上者，加重其刑至二分之一。經比
    較新舊法，自以修正前毒品危害防制條例規定有利於被告，依刑法第二條第一項
    但書規定，自應適用修正前之該條例第八條第二項規定處斷。
三、撤銷原判決之理由：
    原審未察，就被告甲○○所犯，遽認其犯罪不能證明，而為無罪之判決，又未論
    被告乙○○為共同正犯，均有未當，檢察官之上訴就此部分，為有理由。另公訴
    人尚認被告乙○○、甲○○應成立販賣第二級毒品犯行，而非轉讓第二級毒品犯
    行，指摘原判決不當云云，雖無理由（詳後述），惟原判決既有前開可議，自應
    由本院予以撤銷改判。
四、科刑及沒收：
    爰審酌被告犯罪之動機、目的、手段，其轉讓毒品之行為對社會秩序造成一定程
    度之危害，及犯罪後態度等一切情狀，各量處如主文第二項、第三項所示之刑。
    又查被告乙○○、甲○○前未曾受有期徒刑以上刑之宣告，有本院被告全國前案
    紀錄表附卷可按，本院審酌被告乙○○犯罪後已深知悔悟，被告甲○○所涉情節
    較輕，值此教訓後，當知警愓，應無再犯之虞，因認其所宣告之刑，以暫不執行
    為適當，併予分別宣告緩刑期間，以勵來茲而啟自新。扣案第二級毒品大麻八包
    （總淨重一四七公克），係查獲之毒品，應依毒品危害防制條例第十八條第一項
    前段規定沒收銷燬。
貳、不另諭知無罪部分：
一、檢察官起訴及上訴意旨另以：
（一）乙○○坦承將第二級毒品大麻交給女友甲○○轉交其友人孫偉成等情，並依卷
      附監聽譯文內容，乙○○與孫偉成之對話確有提及金錢往來，然孫偉成於偵查
      中陳稱：與乙○○完全沒有金錢往來，也沒有要他請客或買東西；嗣又改稱：
      之前乙○○有請伊及國外朋友，後來他有說伊要給他錢等語，前後陳述不一，
      證人孫偉成所稱該金錢是唱歌的錢，應係事後附和被告乙○○之說詞。
（二）乙○○供稱扣案大麻係於九十一年七月中旬向不詳之人購入，迄至九十一年八
      月二十三日查獲為止，將前述大麻放在防潮箱內一個多月，而未取之施用，又
      扣案大麻係以鋁箔紙分成數團包裝業已分裝完畢，被告乙○○、甲○○顯有共
      同販賣第二級毒品大麻予孫偉成意圖等語。
二、按毒品危害防制條例所規定之販賣毒品罪，雖未明示以「營利之意圖」為其犯罪
    構成要件，然所謂「販賣」一語，在文義解釋上應已寓含有買賤賣貴而從中取利
    之意思存在。且從商業交易原理與一般社會觀念而言，販賣行為在通常情形下，
    仍係以牟取利益為其活動之主要誘因與目的。因之，以行為人在主觀上具有營利
    之意圖作為販賣毒品罪之成立要件，自難謂與「販賣」之文義解釋有違（最高法
    院六十七年台上字第二五○○號判例、六十九年台上字第一六七五號判例、八十
    九年台上字第二九九號判決意旨參照）；且刑事法律所稱販賣，係指行為人基於
    營利之意圖而為販入或賣出而言，若無營利之意圖，縱使以原價或低於原價有償
    讓與他人，僅得以轉讓罪名論處，仍難謂為販賣行為（參考最高法院八十四年度
    第三次刑事庭會議決議），至於是否有此營利意圖，依據刑事訴訟法第一百五十
    四條規定，須依積極證據加以認定，不得任憑主觀臆測而為推定。
三、公訴人認被告乙○○、甲○○係犯毒品危害防制條例第四條第二項之販賣第二級
    毒品罪嫌，並以臺北市政府警察局中山分局執行通訊監察案件譯文表中九十一年
    八月二十三日孫偉成於電話中對乙○○稱：「大鈞喔，我要去找你拿一個東西喔
    ，等一下拿錢給你。」並由甲○○下樓交付大麻，而認被告乙○○、甲○○意圖
    營利，販賣大麻予孫偉成。被告乙○○堅決否認有何營利之意圖，辯稱：九十一
    年八月二十三日，孫偉成打電話來跟伊要大麻，因為之前有一起去外面喝泡沫紅
    茶，講到伊有大麻，那天他就打電話來要。沒有跟他拿錢，因為伊跟他是同學，
    認識很久，不會很斤斤計較，錢沒有算得很清楚。他的紐西蘭朋友回來，去錢櫃
    唱歌，因為那天是伊先出的，所以他要拿唱歌的錢給伊。核與證人孫偉成於原審
    審理時證稱：九十一年八月二十三日晚上，有跟乙○○聯絡，找他拿大麻．．．
    乙○○沒說如何算錢．．．之前我們每隔幾天會出去唱歌，伊國外同學找伊玩，
    那天唱歌的錢是乙○○出的等語之情節相符。
四、又本案孫偉成電話中所稱「等一下拿錢給你」，尚不足以證明係屬買入大麻之對
    價，且縱然是對價，亦不能證明被告有販賣獲利之情，蓋無法排除以原價轉讓之
    可能。另警方人員並未於孫偉成身上查獲金錢，而本件除在查獲當時及被告乙○
    ○住處扣得毒品外，並未扣得任何與販賣毒品有關之分裝袋、電子磅秤、帳冊等
    物，是被告乙○○、甲○○雖有將第二級毒品轉讓與孫偉成之行為，但既乏其他
    客觀事證足以具體證明被告有營利意圖，根據「罪證有疑，利歸被告」之無罪推
    定法則，亦皆不能遽認被告具有販賣第二級毒品之營利意圖。
五、縱上所論，本件檢察官所舉事證無法積極證明被告犯販賣第二級毒品罪，本院復
    查無其他不利於被告的事證。惟公訴意旨認被告所犯之販賣第二級毒品罪，與本
    院認定被告係犯轉讓第二級毒品罪，兩者基本社會事實同一，並經本院變更法條
    就被告轉讓第二級毒品罪論罪科刑如前述，爰就被訴販賣第二級毒品罪部分，不
    另諭知無罪之判決。
六、適用之法律：
    刑事訴訟法第三百六十九條第一項前段、第三百六十四條、第二百九十九條第一
    項前段、第三百條，修正前毒品危害防制條例第八條第二項、第十八條第一項前
    段，刑法第二條第一項但書、第十一條前段、第二十八條、第七十四條第一款。
本案經檢察官朱兆民到庭執行職務。
中　　　華　　　民　　　國　　九十三　　年　　　十　　　月　　 十四 　　日
                              臺灣高等法院刑事第八庭
                                  審判長法  官  陳　祐　治
                                        法  官  王　炳　梁
                                        法  官  陳　晴　教
右正本證明與原本無異。
如不服本判決，應於收受送達後十日內向本院提出上訴書狀，其未敘述上訴之理由者
並得於提起上訴後十日內向本院補提理由書（均須按他造當事人之人數附繕本）。
                                        書記官　郭　台　發
中　　　華　　　民　　　國　　九十三　　年　　　十　　　月　　 十四 　　日
附錄：本案論罪科刑法條全文
修正前毒品危害防制條例第八條第二項：
轉讓第二級毒品者，處六月以上五年以下有期徒刑，得併科新臺幣七十萬元以下罰金
。
